【裁判字號】    99,台上,1890
【裁判日期】    990331
【裁判案由】    違反期貨交易法
【裁判全文】
最高法院刑事判決            九十九年度台上字第一八九０號
上  訴  人  台灣高等法院台中分院檢察署檢察官
被      告  甲○○
上列上訴人因被告違反期貨交易法案件，不服台灣高等法院台中
分院中華民國九十七年一月九日第二審更審判決（九十六年度金
上更(一)字第二七九號，起訴案號：台灣台中地方法院檢察署九十
年度偵字第一三六五０號），提起上訴，本院判決如下：
    主  文
原判決撤銷，發回台灣高等法院台中分院。
    理  由
本件原判決以公訴意旨略稱：被告甲○○明知綽號張先生之成年
男子，在台中市○○○路○段六十之八號六樓之五開設沖天科技
資訊管理商行（下稱沖天商行），未經財政部證券暨期貨管理委
員會之許可並發給許可證照，自民國九十（原判決誤為九十三）
年三月間起，非法經營以接受委託收取佣金或手續費等方式，代
他人下單操作外幣保證金交易之期貨經理業務，以及提供場所、
電腦設備、商情資訊及相關外匯資訊或建議分析意見予客戶自行
下單交易之期貨顧問事業，竟與張先生基於犯意之聯絡，受僱於
張先生擔任沖天商行之現場管理、經營者，負責外幣保證金交易
之行情分析、受理客戶委託下單、向客戶介紹、指導、解說有關
操作外匯、外匯保證金買賣等業務。嗣於九十年六月五日，經法
務部調查局台中市調查站（下稱調查站）查獲，因認被告涉犯期
貨交易法第一百十二條第五款之罪嫌等情。經審理結果，認被告
於案發前之八十九年十月至九十年一月四日在台北之高納國際企
業股份有限公司（下稱高納公司）從事違法之期貨經理與期貨顧
問業務，經警查獲（即移送本案併辦之台灣士林地方法院檢察署
九十年度偵字第一八九九號），本件九十年六月五日案發後，被
告仍在沖天商行繼續工作至九十年十一月，於九十一年四月至同
年十月間又至台北之宏盛科技資訊行（下稱宏盛公司）、九十一
年十一月至九十二年一月間至台北之勵嘉國際商行（下稱勵嘉公
司）均做相同性質之工作，九十二年一月八日在勵嘉公司又被警
查獲，為台灣板橋地方法院以九十二年度金訴字第二號判決處以
有期徒刑五月，再經台灣高等法院於九十二年十月二十一日以九
十二年度上訴字第二九四０號及本院九十三年一月十五日以九十
三年度台上字第二八四號判決駁回被告之上訴確定（勵嘉公司部
分，下稱前案）。被告於本件案發前在高納公司，及案發後在台
北之宏盛公司、台北之勵嘉公司，均從事相同工作，其時間與本
件幾近密接，主導人士相同，參與人員互有重疊，犯罪態樣及所
犯罪名相同，應認被告前後多次違反期貨交易法第一百十二條第
五款之行為，係基於概括之犯意為之，為連續犯，本件犯罪時間
（九十年五月十一日至九十年十一月間）在前案事實審法院宣示
判決（九十二年十月二十一日）之前，應為前案確定判決之既判
力所及，因而撤銷第一審關於被告之科刑判決，改判諭知免訴。
固非無見。
惟查：審理事實之法院，對於被告有利及不利之證據，應一律注
意，詳為調查，綜合全案證據資料，本於職權定其取捨，依自由
心證而為事實之判斷，且此項自由判斷之職權運用，應受經驗法
則與論理法則之支配。故證據雖已調查，而尚有其他必要部分並
未調查，仍難遽為被告有利或不利之認定；如有應調查之證據未
予調查，率行判決，即有應於審判期日調查之證據，未予調查之
違法。又修正前刑法第五十六條連續犯之所謂出於概括犯意，必
須其多次犯罪行為自始均在一個預定犯罪計畫以內，出於主觀上
始終同一犯意之進行，若中途另有新犯意發生，縱所犯為同一罪
名，究非連續其初發的意思，即不能成立連續犯。(一)、卷查沖天
商行於九十年六月五日被調查站查獲時，已被扣押合約書、客戶
協議書、交易計算表、客戶結帳切結書、交易報表、統計表、帳
號資料、空白水單、營利事業登記證、讓渡書、稅捐資料、職員
簽到薄、員工薪資表等大量營業用文書資料（見偵卷第三三０至
三三一頁），被告何能繼續在該處營業至九十年十一月？沖天商
行是否確於被查獲後在該址繼續經營至同年十一月？此與被告之
犯意是否始終同一而無間斷攸關，原審未為必要調查，即認被告
在該處繼續從事期貨經理、期貨顧問業務至同年十一月，因而推
論本件犯行與被告在嘉勵公司之犯行，時間密接，係出於概括犯
意，有應於審判期日調查之證據，未予調查之違失。(二)、被告於
九十三年六月一日供述：「（何時離開沖天公司？）在沖天公司
十月離職後，自己在外受僱賣水果、打零工，曾奕光約在九十一
年四月間打電話給我，稱他們在台北開一家公司，要不要去上班
，沒有稱那一家公司，一直隔了三、四個月才去那邊上班，約八
月多左右，就去宏盛公司上班」、「（離開沖天公司後，是否打
算繼續作期貨工作？）沒有，因為工作不順利，一直找不到工作
，朋友介紹才去上班」等語（見原審金上訴字第三八九號卷一第
一四三頁）。所言如果非虛，被告離開沖天商行後，似已中斷犯
意六個月以上，嗣因無適當工作，經人邀約，始再至台北之宏盛
公司及嘉勵公司工作。則被告在沖天商行之行為，與其在宏盛公
司、嘉勵公司之行為，是否初始即出於主觀上始終同一進行之犯
意，即非無疑。而本件案發後，被告有無打算繼續做違法之期貨
經理與期貨顧問業務一節，與其前於九十年一月四日在台北高納
公司被查獲之犯行似無何干涉，原審採信被告所云：當時是該香
港人請一位律師，由該律師教我們如此講的，律師要我們講台北
的公司不要與台中的公司扯在一起，因當時台北高納公司是以我
的名義登記為負責人等語，因而推論被告從事違反期貨交易法之
犯意始終未中斷，其取捨證據之職權行使，能否謂合於證據法則
，容有研求之處。本院前次發回意旨已明確指明，茲原判決仍疏
未認定說明，致原有瑕疵依然存在。上訴意旨指摘原判決不當，
非無理由，應認仍有撤銷發回更審之原因。
據上論結，應依刑事訴訟法第三百九十七條、第四百零一條，判
決如主文。
中    華    民    國  九十九  年    三    月  三十一  日
                      最高法院刑事第十三庭
                          審判長法官  賴  忠  星
                                法官  呂  丹  玉
                                法官  吳      燦
                                法官  蔡  名  曜
                                法官  葉  麗  霞
本件正本證明與原本無異
                                      書  記  官
中    華    民    國  九十九  年    四    月    七    日
                                                      Ｅ

司法院資訊處製作；財團法人民間司法改革基金會備份。
